【裁判字號】    97,交抗,709
【裁判日期】    971022
【裁判案由】    聲明異議
【裁判全文】
臺灣高等法院高雄分院刑事裁定         97年度交抗字第709號
抗告人即
受處分人  甲○○
上列抗告人因違反道路交通管理處罰條例聲明異議案件，不服臺
灣高雄地方法院97年度交聲字第1676號民國97年9 月26日裁定，
提起抗告，本院裁定如下：
    主  文
抗告駁回。
    理  由
一、本件抗告意旨略以：本件抗告人即受處分人（下稱抗告人）
    甲○○雖有原裁定所述之交通違規情事，然依道路交通管理
    事件統一裁罰基準及處理細則第12條第1 款、第8 款、第9
    其、第14款，及行政罰法第7 條、第13條之規定，抗告人違
    規情形既非嚴重，且係出於不得已之事由，自不應予以處罰
    。再者，如認仍有處罰抗告人之必要，則請依行政罰法第11
    6 條之規定，轉換為其他行政處分。爰依法提起抗告，請求
    撤銷原裁定更為適當之裁定等語。
二、經查：
  (一)抗告人於97年4 月14日16時33分許，確有駕駛車牌號碼4509
    -XK 號自用小客車，在國道1 號高速公路北上363 公里處，
    於禁止變換車道之雙白實線路段變換車道之事實，業經抗告
    人於異議狀中自承甚明，復有斯時之違規照片4 張附於原審
    卷可稽（見原審卷第20頁），是此部分之事實，足可認定。
  (二)抗告人於原審雖辯稱：是日係因高速公路塞車，伊始無法順
    利變換車道，而於伊所駕駛之車輛到了可以勉強變換車道之
    路段時，該車輛已位於雙白線上云云。然國道10號出口預告
    標誌已於出口前2 公里、1 公里、減速車道至出口鼻端之適
    當處設立之情，有內政部警政署國道公路警察局第五警察隊
    97 年6月24日公警五交字第0970570889號函在卷足證（見原
    審卷第9 頁），是以，往國道10號高速公路行駛之車輛，駛
    至該路段而欲駛離國道1 號高速公路時，即應先變換至外側
    2 線出口專用車道行駛，不可行駛至交流道出口，再由雙白
    實線路段變換車道至明；況且，出口預告標誌既早於出口前
    2 公里即已設置，則抗告人斯時駕車，即應注意該路段之交
    通流量及周遭可能影響行車之一切因素，決定是否及早駛入
    出口專用車道，而非無視當時一切客觀情狀，僅憑其一己之
    主觀意念，認為於何處駛入專用車道較為適當或對己較為便
    利，即擅於該處駛入，故抗告人此部分所辯，並無足採。
  (三)抗告人既係因於駕車時，未注意行經路段之交通流量及周遭
    可能影響行車之一切因素，致未及早駛入出口專用車道，而
    影響其依規定正常變換車道，有如前述，則其交通違規行為
    ，並無道路交通管理事件統一裁罰基準及處理細則第12條第
    1 款、第8 款、第9 其、第14款，及行政罰法第7 條、第13
    條等規定所定之免予舉發或不予處罰之情事，殆無疑義。又
    本件原處分雖有未並記抗告人即駕駛人違規點數1 點之疏漏
    （詳下述），然該處分本質上並無違法之可言，是抗告人請
    求依行政罰法第116 條之規定，將原處分轉換為其他行政處
    分，於法亦有未合。
三、綜上，抗告人既確有前揭交通違規情事，其所辯上揭情詞又
    均無足採，則原裁定以其違反道路交通管理處罰條例第33條
    第1 項第4 款之規定，認原處分機關裁處抗告人罰鍰新臺幣
    （下同）3,000 元，雖屬有據，然疏未依道路交通管理處罰
    條例第63條第1 項第1 款之規定，並記抗告人即駕駛人違規
    點數1 點，因而撤銷原處分，諭知抗告人汽車駕駛人，汽車
    行駛於高速公路，未依規定變換車道，處罰鍰3,000 元，並
    記違規點數1 點，經核其認事用法，並無違誤。抗告意旨仍
    執前詞，指摘原裁定不當，為無理由，應予駁回。
四、本件雖係抗告人聲明異議之案件，惟原處分既有適用法條不
    當之情形，有如前述，則原裁定撤銷原處分，併諭知並記抗
    告人即駕駛人違規點數1 點部分，自無不利益變更禁止原則
    之適用，附此敘明。
據上論結，應依道路交通案件處理辦法第26條，刑事訴訟法第41
2 條，裁定如主文。
中    華    民    國    97    年    10    月    22    日
              刑事第一庭    審判長法  官  翁慶珍
                                  法  官  莊崑山
                                  法  官  徐美麗
以上正本證明與原本無異。
不得再抗告。
中    華    民    國    97    年    10     月    22    日
                                  書記官  賴梅琴


司法院資訊處製作；財團法人民間司法改革基金會備份。
